【裁判字號】    99,簡,496
【裁判日期】    990830
【裁判案由】    就業服務法
【裁判全文】
臺北高等行政法院裁定
                                       99年度簡字第496號
原      告  甲○○
被      告  行政院勞工委員會
代  表  人  乙○○○○○○○○
上列當事人間就業服務法事件，原告不服行政院中華民國99年6
月22日院臺訴字第0990098221號訴願決定，提起行政訴訟，本院
裁定如下：
    主  文
原告之訴駁回。
訴訟費用由原告負擔。
    理  由
一、按「人民因中央或地方機關之違法行政處分，認為損害其權
    利或法律上之利益，經『依訴願法提起訴願而不服其決定』
    ，或提起訴願逾3個月不為決定，或延長訴願決定期間逾2
    個月不為決定者，得向高等行政法院提起撤銷訴訟。」、「
    原告之訴，有下列各款情形之一者，行政法院應以裁定駁回
    之。．．．10、起訴不合程式或不備其他要件者。」行政訴
    訟法第4 條及第107 條第1 項第10款分別定有明文，可知提
    起撤銷訴訟，須以經過訴願為其前提，其未經過合法之訴願
    程序，自非法之所許，應以裁定駁回之。次按法人為法律上
    之獨立人格者，其與為法人代表人之自然人，係各別之權利
    義務主體，不容混為一談，有行政法院（現改制為最高行政
    法院）50年判字第110 號判例可資參照。
二、本件信宇磁器股份有限公司（下稱信宇公司）不服被告民國
    （下同）99年3 月4 日勞職許字第0990734912號函及99年4
    月1 日勞職許字第0990725842號函（下合稱系爭函），向行
    政院提起訴願，經訴願決定不受理。信宇公司代表人甲○○
    不服，遂以個人名義向本院提起行政訴訟。
三、經查，原告不服被告上開處分，應循行政爭訟之程序提起訴
    願以資救濟，如原告對該訴願決定仍有不服，始得對之提起
    行政訴訟。按公司與其代表人在法律上各有獨立之人格，係
    不同之權利義務主體，不能混為一談。本件訴願決定係對「
    信宇公司」所為，原告個人並未於起訴前向行政院提起訴願
    ，其未依訴願前置之規定，於起訴前提起訴願，逕向本院提
    起行政訴訟，依首開條文之規定，其起訴難認為合法。
四、又本件原告訴請撤銷之「系爭函」非屬行政處分（理由詳後
    ），本件縱命補正原告為「信宇公司」，其訴亦顯不合法，
    無再命補正之必要：
（一）依行政訴訟法第4 條規定，撤銷訴訟之提起，須以行政處
      分為標的。系爭函僅為事實陳述及理由說明，未發生法律
      效果，自非行政處分，人民對之不得提起撤銷訴訟，有行
      政法院44年判字第18號判例可參。
（二）被告以信宇公司經該會核准於82年10月至85年5 月間聘僱
      53名泰國籍外國人，從事製造業工作，應繳就業安定費新
      臺幣（下同）728,466 元，合計僅繳納445,016 元，尚欠
      繳283,450 元，以93年7 至9 月及以後各期就業安定費催
      繳通知單通知信宇公司繳納。嗣以信宇公司未依限繳納，
      於97年10月15日移送法務部行政執行署板橋行政執行處（
      下稱板橋執行處）執行。信宇公司於板橋執行處99年1 月
      20日詢問時表示，其曾於85年7 月19日以存證信函致集美
      國際人才仲介有限公司，並副知被告所屬職業訓練局外勞
      作業中心，聲明信宇公司於84年停工後將泰國籍勞工全數
      遣送回國，並將所有泰勞資料交予該仲介公司負責，嗣後
      該仲介公司以信宇公司名義在外所發生之行為與信宇公司
      無關，請求返還遭強制執行之款項云云，經板橋執行署移
      請被告卓處。嗣信宇公司於99年1 月28日向被告請求返還
      已執行金額283,450 元，復於99年3 月4 日聲明異議，經
      該會以99年3 月4 日勞職許字第0990734912號及99年4 月
      1 日勞職許字第0990725842號函復（即系爭函），略以「
      信宇公司85年7 月19日以存證信函副知被告所屬職業訓練
      局一事，業經該會以85年7 月27日台85勞職外字第090687
      號函復，請來函提供所委託之仲介公司詳細資料及其他相
      關違法事證以憑查辦，信宇公司並未據提供；信宇公司於
      82 年10 月至85年5 月間聘僱外籍勞工尚欠繳就業安定費
      283,450 元，經於97年10月15日移送板橋執行處執行，所
      稱聲明異議業經法務部行政執行署裁定異議駁回；所稱信
      宇公司結束營業時外籍勞工已交由仲介處理一節，以雇主
      依就業服務法規定負有管理外國人、異動通報及繳納就業
      安定費等法定義務，尚不得以已委由他人辦理所聘外國人
      後續離境或轉換雇主手續或已交付就業安定費予他人而得
      予免除義務；至所提外勞已通報發生行蹤不明一節，依該
      會84年12月18日台84勞職業字第090903號函釋，其就業安
      定費須繳納至聘僱許可期間屆滿或至該外國人出境日為止
      ；信宇公司就業安定費截至99年3 月23日止欠繳餘額130
      元，請速完納」等語。茲信宇公司以被告不應事隔近16年
      才追討就業安定費，且當時聘僱之外籍勞工已交仲介處理
      ，將逃跑外勞核算至聘僱期限屆滿日亦不合理。其代表人
      現年事已高，無法保護自身權益，亦無謀生能力，請歸還
      行政執行署強制執行之283,450 元云云，提起訴願。
（三）依被告卷附帳務資料，該會於92年間即核定信宇公司應補
      繳就業安定費283,450 元，並迭次發單催繳，所核發之93
      年7 至9 月就業安定費催繳通知單已於93年11月23日送達
      信宇公司，有經信宇公司蓋章收受之掛號郵件收件回執影
      本附該會卷可稽，其上已敘明不服之救濟方法、期間及其
      受理機關，信宇公司未依訴願法第14條規定於30日內提起
      訴願，該處分即已確定，並已執行完畢。至該會99年3 月
      4 日勞職許字第0990734912號及99年4 月1 日勞職許字第
      0990725842號函（即系爭函），僅係就信宇公司陳訴事項
      ，說明信宇公司計費期間及該會移送執行案之處理情形，
      尚不對外發生准駁之法律上效果，即難謂其屬行政處分性
      質。訴願決定以系爭函非屬行政處分，不予受理，即無不
      合。故本件縱更正原告為信宇公司，其起訴亦顯非合法，
      ，自無命更正原告為信宇公司之必要。
五、依行政訴訟法第236 條、第107 條第1 項第10款、第104 條
    、民事訴訟法第95條、第78條，裁定如主文。
中    華    民    國    99    年    8     月    30    日
                    臺北高等行政法院第七庭
                                    法  官  畢乃俊
上為正本係照原本作成。
本件以訴訟事件所涉及之法律見解具有原則性者為限，始得於本
裁定送達後10日內向本院提出抗告狀（須按他造人數附繕本），
並經最高行政法院許可後方得抗告。
中    華    民    國    99    年    8     月    30    日
                                    書記官  簡信滇

司法院資訊處製作；財團法人民間司法改革基金會備份。
